臺灣臺南地方法院交通事件裁定　　　　 94年度交聲字第374號
移送機關　　交通部公路總局嘉義區監理所臺南監理站
受處分人
即異議人　　甲○○
上列受處分人因違反道路交通管理處罰條例案件，對於交通部公
路總局嘉義區監理所臺南監理站94年7月19日所為之裁決處分（
處分案號：嘉監南字第裁74-S00000000號）生聲明異議，本院裁
定如下：
    主  文
原處分撤銷。
甲○○汽車駕駛人停車時，於身心障礙者專用停車位違規停車，
處罰鍰新臺幣陸佰元。
    理  由
一、本件聲明異議意旨略以：受處分人即異議人甲○○於民國94
    年6月23日13時32分駕駛牌照號碼N8-7685號自用小客車，停
    放在臺南市○○街201號時，因殘障停車證遺忘未放在車輛
    左窗前，被臺南市警察局交通隊舉發（單號：南市警交字第
    S00000000號），致遭臺南監理站裁決應處新臺幣1200元之
    罰鍰，異議人係因一時疏忽而未將殘障停車證放置於左窗前
    ，而在很自然的情況下，停放在殘障停車格，異議人不服臺
    南監理站依道路交通管理處罰條例第56條第1項第10款之規
    定裁處異議人罰鍰新臺幣1200元，為此提起聲明異議云云。
二、按使用身心障礙者專用停車位者，除掛有專用牌照之車輛外
    ，應將專用停車位識別證置於汽車擋風玻璃明顯處，以供查
    核檢驗；違規佔用路邊停車場專用停車位者，由交通勤務警
    察、法令執行交通稽查任務人員或交通助理人員依道路交通
    管理處罰條例第56條規定辦理，內政部及交通部會銜訂定發
    布之「身心障礙者專用停車位設置管理辦法」第9條第1項、
    第14條第1項定有明文。又汽車駕駛人停車時，於身心障礙
    者專用停車位違規停車者，處新臺幣600元以上1200元以下
    罰鍰，道路交通管理處罰條例第56條第1項第10款定有明文
    。查本件異議人甲○○所有之N8-7685號自用小客車，非屬
    掛有專用牌照之車輛，其係屬於領有身心障礙者專用停車位
    識別證者（其女兒王為詩怡有身心障礙），有N8-7685號自
    用小客車之行車執照、身心障礙手冊、專用停車位識別證等
    影本附卷可稽。又依上開規定，按使用身心障礙者專用停車
    位者，除掛有專用牌照之車輛外，應將專用停車位識別證置
    於汽車擋風玻璃明顯處，以供查核檢驗，違者即依道路交通
    管理處罰條例第56條第1項第10款規定處罰，並不因是否領
    有專用停車位識別證而有差別，本件異議人於身心障礙者專
    用停車位停車，未將專用停車位識別證置於汽車擋風玻璃明
    顯處，以供查核檢驗，其違規事實至為明顯。惟道路交通管
    理處罰條例對於欠缺實質公示作用及欠缺形式公示作用之違
    規行為，因二者違規情節之輕重不同，通常作有輕重不同之
    處罰，以符情理。如該條例第12條第1項第1款之對未領用牌
    照行駛者（欠缺實質公示作用），處罰較重，而該條例第14
    條第1款之對牌照遺失不報請公路主管機關補發而行駛者（
    欠缺形式公示作用），處罰較輕；又如同條例第21條第1項
    第1款之對未領用有駕駛執照駕車者（欠缺實質公示公示作
    用），處罰較重，而同條例第25條第3款之對駕駛車輛未隨
    身攜帶駕駛執照者（欠缺形式公示作用）處罰較輕，均其適
    例。查道路交通管理處罰條例雖未就於身心障礙者專用停車
    位違規停車者，區分為「未領有專用停車位識別證位者，於
    身心障礙者專用停車位違規停車」（欠缺實質公示作用），
    或「領有專用停車位識別證位者，於身心障礙者專用停車位
    違規停車」（欠缺形式公示作用），而僅於同條例第56條第
    1項第10款規定於身心障礙者專用停車位違規停車者，處新
    臺幣600元以上1200元以下罰鍰，然已賦與裁決機關就情節
    之輕重處罰之裁量權。臺南監理站就本件嘉監南字第裁
    74-S00000000號之裁決，未細查異議人係領有身心障礙者專
    用停車位識別證者，與未領有身心障礙者專用停車位識別證
    者於身心障礙者專用停車位違規停車之情節輕重有別，而處
    以最高金額新臺幣1200元之罰鍰，顯有未當。縱其係依「違
    反道路交通管理事件統一裁罰標準表」為之，亦違反比例之
    原則，遑論該標準表對於違反道路交通管理處罰條例第56
    條第1項第10款規定者，不論是否有逾越舉發單所定之繳納
    罰鍰或到案聽候裁決期限（查異議人之繳納罰鍰或到案聽候
    裁決期限係94年7月8日，其於該期限前之94年6月23日即已
    提出不服之陳情案件表，有陳情案件表影本一份附卷可稽）
    ，均一律處以新臺幣1200元之最高額罰鍰，與該標準表就違
    反道路交通管理處罰條例其他條文就被處分人是否有逾越舉
    發單所定之繳納罰鍰或到案聽候裁決期限而分別為輕重之裁
    罰標準，有所不同，該標準表就此部分，本身即已違反「比
    例原則」，自不待言。
三、綜上所述，本件原裁決處分既有前述不當之情形，故應由本
    院裁定將原處分撤銷，依道路交通管理處罰條例第56條第1
    項第10款規定，諭知處異議人罰鍰新台幣600元。
四、據上論斷，應依道路交通案件處理辦法第20條前段，道路交
    通管理處罰條例第56條第1項第10款，裁定如主文。
中　　華　　民　　國　　94　　年　　10　　月　　24　　日
　　　             交通法庭   法　官　林勝利
以上正本證明與原本無異。
如不服本裁定應於送達後5日內向本院提出抗告狀。
    　　　　　　　　　　　　　書記官　陳金堂
中　　華　　民　　國　　94　　年　　10　　月　　24　　日
